臺灣板橋地方法院刑事判決　　　　　　　94年度訴字第1413號
聲　請　人　臺灣板橋地方法院檢察署檢察官
被　　　告　乙○○
上列被告因偽造文書等案件，經檢察官聲請簡易判決處刑（94年
度偵緝字第104 號），本院認為不得以簡易判決處刑，逕適用通
常程序審判，本院依簡式審判程序審理，判決如后：
    主  文
乙○○行使變造國民身分證，足以生損害於公眾及他人，處有期
徒刑貳月；又連續意圖為自己不法之所有，而侵占對於業務上所
持有之物，處有期徒刑柒月；又連續行使偽造私文書，足以生損
害於公眾及他人，處有期徒刑月，如附表編號一、二、四、五
所示偽造「丙○○」簽名伍枚、指印貳枚均沒收；又偽造署押，
足以生損害於他人，處有期徒刑貳月，如附表編號三所示之偽造
「丙○○」簽名壹枚沒收。應執行有期徒刑拾月，如附表編號一
至五所示偽造「丙○○」簽名陸枚、指印貳枚均沒收。
    事  實
一、乙○○曾於民國84年間因詐欺案件，經本院判處有期徒刑五
    月，嗣經臺灣高等法院判決駁回上訴確定；復於85年間因妨
    妨害兵役案件，經本院判處拘役五十日確定（前揭二案均未
    執行），乙○○並因該等案件未到案執行，而經臺灣板橋地
    方法院檢察署陸續於84年間及85年間通緝在案。乙○○於87
    年5 月間，欲向甲○○所開設位於臺北縣新莊市○○街164
    巷17號之羚泉食品行應徵羊乳配送之工作，為免其因案遭通
    緝之身份曝光，竟利用與丙○○同住臺北縣三重市○○○路
    148 巷60號2 樓處之機會，即基於變造特種文書之犯意，將
    丙○○置於上開住處之國民身分證正本取走，並在臺北縣三
    重市附近便利商店內，將乙○○本人照片貼於該張丙○○國
    民身分證正本上後加以影印一份，而變照國民身分證影本之
    特種文書，足生損害於戶政機關核發國民身分證之正確性及
    丙○○，再持向羚泉食品行應徵。乙○○即自87年5 月2 日
    起，任職羚泉食品行，負責羊乳配送及向客戶收取貨款之業
    務，為從事業務之人，竟另基於意圖為自己不法所有之概括
    犯意，於87年6 月間，連續在臺北縣三重市、蘆洲市、新莊
    市等地，向客戶收取合計為新臺幣（下同）六萬四千元之貨
    款，悉數侵占入己，以供己用。
二、嗣經羚泉食品行發覺乙○○上開業務侵占犯行，乙○○復基
    於行使偽造私文書之概括犯意，先於87年6 月1 日，在臺北
    縣新莊市○○街164 巷17號之羚泉食品行，冒用「丙○○」
    之名義，偽造「丙○○」之簽名一枚及指印二枚於首都羊乳
    配送人員切結保證書上，而偽造首都羊乳配送人員切結保證
    書之私文書，承認侵占前揭款項，並表明於87年6 月10日前
    清償所侵占之款項，持之向甲○○行使，而行使偽造私文書
    ，足以生損害於甲○○、丙○○；乙○○復於87年6 月25日
    ，在臺北縣三重市○○○路148 巷60號2 樓住處，冒用「丙○○」之名義，並利用與丙○○同住之機會，在上開住處取
    得丙○○所有之「丙○○」印章，盜蓋上開印章而偽造「丙○○」之印文二枚及偽造「丙○○」之簽名一枚於切結書上
    ，而偽造切結書之私文書，承認侵占前揭款項，並表明於87
    年7 月31日清償所侵占之款項，持之向甲○○行使，而行使
    偽造私文書，足以生損害於甲○○、丙○○。嗣乙○○仍未
    依上開切結書所載之約定期日向甲○○清償所侵占之款項，
    乙○○遂基於偽造署押之犯意，於87年9 月25日，在臺北縣
    三重市○○○路148 巷60號2 樓住處，冒用「丙○○」之名
    義，偽造「丙○○」之簽名一枚於書信，再將該書信寄予甲○○，以說明未按期清償前揭款項之原因，足以生損害於甲○○、丙○○。甲○○遂於89年2 月16日以丙○○涉嫌業務
    侵占罪，向臺灣板橋地方法院檢察署具狀提出告訴，並經臺
    灣板橋地方法院檢察署以89年度偵字第4149號案偵查，乙○○復承前行使偽造私文書之概括犯意，於該案偵查期間，先
    於89年3 月12日，在臺灣板橋地方法院檢察署，冒用「丙○○」之名義，偽造「丙○○」之簽名一枚於答辯狀上，而偽
    造答辯狀之私文書，持之向臺灣板橋地方法院檢察署提出，
    以「丙○○」之名義向承辦檢察官承認侵占前揭款項及表示
    不克出庭，足以生損害於丙○○及司法機關追訴犯罪之正確
    性；復於89年4 月5 日，在臺灣板橋地方法院檢察署，冒用
    「丙○○」之名義，偽造「丙○○」之簽名二枚於聲請狀上
    ，而偽造聲請狀之私文書，持之向臺灣板橋地方法院檢察署
    提出，以「丙○○」之名義再次向承辦檢察官承認侵占前揭
    款項及表示不克出庭，足以生損害於丙○○及司法機關追訴
    犯罪之正確性。
三、案經被害人甲○○訴請臺灣板橋地方法院檢察署檢察官偵查
    暨該署檢察官自動檢舉偵查後聲請簡易判決處刑，本院認為
    不得以簡易判決處刑，逕適用通常程序審判，本院於準備程
    序進行中，乙○○就被訴事實為有罪之陳述，經告知乙○○
    簡式審判程序之旨，並聽取當事人之意見後，裁定進行簡式
    審判程序。
    理  由
一、右揭事實，業據被告乙○○於偵查及本院審理時坦承不諱，
    核與告訴人甲○○於偵查時所指訴之情節相符，並經丙○○
    於偵查時供證屬實（見89年度偵字第4149號偵查卷第29頁）
    ，復有扣案經變造之丙○○國民身分證影本、切結書、首都
    羊乳配送人員切結保證書、署名「丙○○」之書信、聲請狀
    、答辯狀各一份在卷可憑（見89年度偵字第4149號偵查卷第
    4 頁至第5 頁、第7 頁、第15頁、第20頁至第22頁、第26頁
    至第27頁）。又被告行使變照國民身分證影本之行為，足生
    損害於戶政機關核發國民身分證之正確性及丙○○，且被告
    行使首都羊乳配送人員切結保證書、切結書、答辯狀、聲請
    狀等偽造私文書之行為，足生損害於甲○○、丙○○及司法
    機關追訴犯罪之正確性，自均足生損害於公眾及他人；另被
    告於書信偽造「丙○○」之署押，足生損害於丙○○，亦足
    生損害於他人。是本件事證明確，被告犯行堪以認定，應予
    依法論處。
二、核被告乙○○如事實欄一所示行為，係犯刑法第216 條、第
    212 條之行使變造特種文書罪及同法第336 條第2 項之業務
    侵占罪；被告乙○○如事實欄二所示之行為，則係犯刑法第
    216 條、第210 條之行使偽造私文書罪及同法第217 條第1
    項之偽造署押罪。檢察官聲請簡易判決處刑書論罪欄雖漏論
    被告所犯刑法第216 條、第212 條之行使變造特種文書罪，
    然該聲請簡易判決處刑書事實欄既已論及被告變造丙○○國
    民身分證影本之行為，則檢察官顯已就被告所犯上開行使變
    造特種文書行為起訴，本院自得審究，併此敘明。被告於上
    開切結書、首都羊乳配送人員切結保證書盜用印章及偽造署
    押之行為，係偽造私文書之階段行為，被告偽造該等私文書
    後，復持以行使，偽造私文書之低度行為為行使偽造私文書
    之高度行為吸收，均不另論罪。被告先後多次業務侵占、行
    使偽造私文書之行為，均時間緊接，犯罪構成要件亦相同，
    顯係基於概括之犯意而為，均應依刑法第56條連續犯之規定
    論以一罪，並加重其刑。被告所犯行使變造特種文書罪、業
    務侵占罪、行使偽造私文書罪及偽造署押罪，犯意各別，構
    成要件互異，應予分論併罰。爰審酌被告前於詐欺、妨害兵
    役案件定讞後，未能坦然接受刑罰之制裁，為逃避司法行刑
    權之行使，連續為上開偽造文書犯行，且於逃亡期間，不思
    悛悔，仍因一時貪念，再為業務侵占之犯行，情節非輕，惟
    念及被告犯後已坦承本案犯行，且已向被害人甲○○清償所
    侵占之款項（此據告訴人甲○○於偵查時陳明在卷，見上開
    偵查卷第12頁背面），兼衡被告犯罪動機、目的、手段、智
    識程度、所生損害等一切情狀，分別量處如主文所示之刑，
    並定其應執行刑，以示懲儆。至如附表編號一至五所示偽造
    之「丙○○」署押共八枚（即簽名六枚、指印二枚），應依
    刑法第219 條之規定宣告沒收，另如附表編號二所示之「丙○○」印文二枚，係盜用丙○○真印章所蓋之印文，並非偽
    造印章之印文，故毋庸另為沒收之諭知（最高法院48年度台
    上字第113 號判例可資參照）。又被告所為如附表所示之文
    件，分交予甲○○、臺灣板橋地方法院檢察署，並非被告所
    有，不予宣告沒收，至被告為事實欄一所示變造國民身分證
    影本犯行所用之自身照片，業經丟棄滅失等情，已據被告於
    本院審理時供承在卷（見本院94年7 月25日簡式審判筆錄）
    ，而卷附之經變造「丙○○」國民身分證影本（見89年度偵
    字第4149號偵查卷第15頁），已交付予甲○○，非被告所有
    ，均不予宣告沒收，併此敘明。
據上論斷，應依刑事訴訟法第452 條、第273 條之1 第1 項、第
299 條第1 項前段，刑法第56條、第216 條、第210 條、第212
條、第217 條第1 項、第336 條第2 項、第51條第5 款、第219
條，罰金罰鍰提高標準條例第1 條前段，判決如主文。
本案經檢察官馬中琍到庭執行職務
中　　華　　民　　國　　94　　年　　8 　　月　　17　　日
                  刑事第十七庭  法　官  林海祥
以上正本證明與原本無異
如不服本判決應於送達後10日內向本院提出上訴狀
                                書記官　陳映孜
中　　華　　民　　國　　94　　年　　8 　　月　　17　　日
附錄本案論罪科刑法條全文：
中華民國刑法第216條
 (行使偽造變造或登載不實之文書罪)
行使第210條至第215條之文書者，依偽造、變造文書或登載不實
事項或使登載不實事項之規定處斷。
 中華民國刑法第210條
 (偽造變造私文書罪)
偽造、變造私文書，足以生損害於公眾或他人者，處五年以下有
期徒刑。
中華民國刑法第212條
 (偽造變造特種文書罪)
偽造、變造護照、旅券、免許證、特許證及關於品行、能力服務
或其他相類之證書、介紹書，足以生損害於公眾或他人者，處一
年以下有期徒刑、拘役或三百元以下罰金。
中華民國刑法第217條
 (偽造盜用印章印文或署押罪)
偽造印章、印文或署押，足以生損害於公眾或他人者，處三年以
下有期徒刑。
盜用印章、印文或署押，足以生損害於公眾或他人者，亦同。
中華民國刑法第336條
 (公務公益侵占罪、業務侵占罪)
對於公務上或因公益所持有之物，犯前條第 1 項之罪者，處一年
以上七年以下有期徒刑，得併科 5000 元以下罰金。
對於業務上所持有之物，犯前條第 1 項之罪者，處六月以上五年
以下有期徒刑，得併科 3000 元以下罰金。
前二項之未遂犯罰之。
附表
┌────┬─────────┬──────────┐
│  編號  │     名  稱       │ 盜蓋印章所為之印文 │
│        │                  │ ，暨偽造之署押     │
├────┼─────────┼──────────┤
│        │                  │                    │
│   一   │  首都羊乳配送    │「丙○○」簽名一枚  │
│        │  人員切結保證    │ 、指印二枚         │
│        │  書（見89年度    │                    │
│        │  偵字第4149號    │                    │
│        │  案卷第5頁）     │                    │
│        │                  │                    │
├────┼─────────┼──────────┤
│        │                  │                    │
│   二   │  切結書          │「丙○○」簽名一枚  │
│        │  （見上開偵查    │ 、印文二枚         │
│        │  卷第4頁）       │                    │
├────┼─────────┼──────────┤
│        │                  │                    │
│   三   │  書信            │「丙○○」簽名一枚  │
│        │  （見上開偵查    │                    │
│        │  卷第7頁）       │                    │
│        │                  │                    │
├────┼─────────┼──────────┤
│   四   │  答辯狀          │「丙○○」簽名一枚  │
│        │  （見上開偵查    │                    │
│        │  卷第26頁至第    │                    │
│        │  27頁）          │                    │
│        │                  │                    │
├────┼─────────┼──────────┤
│  五    │  聲請狀          │「丙○○」簽名二枚  │
│        │  （見上開偵查    │                    │
│        │  卷第20頁至第    │                    │
│        │  22頁）          │                    │
└────┴─────────┴──────────┘
